臺灣花蓮地方法院民事裁定
111年度簡抗字第1號
抗  告  人  徐友仁  
                        （相對人民意甲社區管理委員會不得代收）
相  對  人  民意甲社區管理委員會

法定代理人  宋孟樵  
相  對  人  蔡阿味  
            黃以民  
            殷美也  
上列當事人間請求侵權行為損害賠償事件，抗告人對於民國111
年1月6日本院花蓮簡易庭111年度花簡字第13號裁定提起抗告，
本院裁定如下：
　　主  文
抗告駁回。
抗告程序費用由抗告人負擔。
    理  由
一、按原告起訴基於惡意、不當目的或有重大過失，且事實上或
    法律上之主張欠缺合理依據者，法院應以裁定駁回之。但其
    情形可以補正者，審判長應定期間先命補正。民事訴訟法第
    249條第1項第8款定有明文。前款情形，法院得處原告新臺
    幣12萬元以下之罰鍰。該處罰應與本訴訟合併裁判之；關於
    訴訟費用額，應併予確定。民事訴訟法第249條之1第1項、
    第3項分別定有明文。前開條款是於民國110年1月20日新增
    ，立法理由為：原告起訴所主張之事實或法律關係，倘於客
    觀上並無合理依據，且其主觀上係基於惡意、不當目的，例
    如為騷擾被告、法院，或延滯、阻礙被告行使權利；抑或一
    般人施以普通注意即可知所訴無據，而有重大過失，類此情
    形，堪認係屬濫訴。現行法對於此濫訴仍須以判決駁回，徒
    增被告訟累，亦無謂耗損有限司法資源。為維被告權益及合
    理利用司法資源，應將不得為該濫訴列為訴訟要件。原告之
    訴如違反此要件，其情形不可以補正者；或可以補正，經命
    補正而未補正者，法院均應以其訴為不合法，裁定予以駁回
    。濫訴對被告構成侵害，並浪費司法資源，得予非難處罰，
    以遏制之。
二、抗告意旨略以：
　㈠抗告人依合法程序而當選民意甲社區第17屆管理委員，卻因
    不當目的而遭非法罷免，且罷免管理委員之方式，與法秩序
    不合，會議程序並有涉犯偽造文書等罪嫌，相關罷免之說詞
    則侵害抗告人名譽。此外，抗告人以住戶之身分旁聽管委會
    會議，甚至遭暴力手段逐出會場。之前抗告人進行民刑訴訟
    期間，法院對抗告人之書類、庭期通知等送達，疑似有遭到
    惡搞。社區管委會之委員則有不適格、在社區事務方面（例
    如滅火器檢修、鍛造圍籬、福利券請款、廚餘回收處理作業
    費、委託出席區分所有權人會議應出具印鑑證明、申請最新
    住戶規約遭拒等）有執行疏失之情形。
　㈡抗告人於公為維護社區公共利益、對抗管委會及委員濫權行
    為，於私為捍衛自身人格尊嚴，迄今所有民刑事訴訟之提起
    皆有所本，有合法合理之依據，亦非基於惡意及不當目的，
    不宜逕謂濫訴等語。並聲明：本院111年度花簡字第13號裁
    定（下稱原裁定）廢棄。
三、經查：
　㈠抗告人為民意甲社區住戶，就社區管理委員會選舉、會議、
    事務執行等相關事項，自107年間起迄今，已向本院提起多
    達十餘件侵權行為損害賠償、當選無效之訴訟。經以法學資
    料檢索系統查詢並核閱上開訴訟事件判決主文、事實理由之
    內容可知，其訴或上訴均全部以：主張之事實在法律上欠缺
    合理依據、當事人不適格、被告行為不具違法性、未舉證證
    明等之理由而遭駁回；此外抗告人尚另有提出刑事告訴（經
    不起訴處分）。是抗告人僅因在管委會選舉結果或社區事務
    上與他人意見相左，即對社區住戶、管理機構聯安公司、總
    幹事等人不斷提起民刑事訴訟，確實已造成被提告者不得不
    因法律上顯無理由之事項而須頻頻出庭應訊之煩，嚴重干擾
    其等日常生活。
　㈡抗告人提起本件訴訟主張因不當目的而遭非法罷免一事，實
    係其他管理委員為使社區事務運行順暢，本於管理委員職務
    職權上之行使，其既有社區規約為開會表決解任抗告人之依
    據，則參與表決同意解任抗告人之社區管理委員所為，即難
    認屬故意或過失不法侵害原告人格、名譽權之侵權行為。且
    既經會議表決通過解任抗告人管理委員之職務，自須在社區
    適當處所為公告，使住戶週知，故管員會在社區電梯內張貼
    解任抗告人管理委員職務之公告，亦難認係故意或過失不法
    侵害其人格權之侵權行為。參與表決同意解任抗告人之管理
    委員及民意甲社區管委會，自無須對抗告人負侵權行為損害
    賠償責任。此亦經原裁定論述甚詳。
　㈢綜上所述，抗告人起訴請求相對人賠償，堪認主觀上係基於
    惡意、不當目的，而騷擾相對人、妨礙擔任社區管理委員者
    職權上之行使，其主張事實在法律上欠缺合理依據，且無從
    為補正。是原裁定以：依民事訴訟法第249條第1項第8款，
    抗告人濫訴事證明確，其訴難認為合法，而駁回其訴，認事
    用法，並無違誤。抗告意旨，猶執前詞指摘原裁定不當，求
    予廢棄，為無理由，應予駁回。
四、據上論結，本件抗告為無理由，依民事訴訟法第436條之1第
    3項、第495條之1第1項、第449條第1項、第95條、第78條，
    裁定如主文。
中　　華　　民　　國　　111 　年　　3 　　月　　21　　日
                 民事第二庭  審判長法  官  李可文　　
                                 　法　官  鍾志雄
　　　　　　　　　　　　　　　　　 法  官  林敬展
以上正本係照原本作成。
本件不得再抗告。　　　　　　　　　　　　　　　　　　
中　　華　　民　　國　　111 　年　　3 　　月　　22　　日
                                   書記官  張芝瑜